臺灣臺中地方法院刑事判決　　　　　　 100年度易字第2194號
公　訴　人　臺灣臺中地方法院檢察署檢察官
被　　　告　張百翔
輔　佐　人　張崑寶
即被告之父
上列被告因詐欺案件，經檢察官提起公訴（100年度偵字第9982
、10164、10300號），被告於準備程序中就被訴事實為有罪之陳
述，經告以簡式審判之旨，並聽取意見後，經本院合議庭裁定由
受命法官獨任行簡式審判程序，本院判決如下：
    主    文
張百翔幫助意圖為自己不法之所有，以詐術使人將本人之物交付
，處拘役伍拾玖日，如易科罰金，以新臺幣壹仟元折算壹日。
    犯罪事實
一、張百翔依其為成年人之知識、經驗，明知如將個人之金融機
    構帳戶交付予不詳姓名年籍之人使用，能預見該他人有可能
    以所取得金融機關帳戶遂行財產上犯罪之目的，竟仍基於縱
    若取得其金融機關帳戶之人，自行或轉交他人用以實施詐欺
    取財等財產性犯罪，供作財產犯罪被害人匯款帳戶之用，仍
    不違背其本意之幫助使用其帳戶者向他人為財產性犯罪之不
    確定故意，於民國99年10月10日或11日上午10時許，在臺中
    市○○路上之某網路咖啡店內，將其所有之三信商業銀行股
    份有限公司北屯分行（下稱三信銀行）帳號為0000000000號
    及中華郵政股份有限公司臺中文心路郵局（下稱文心路郵局
    ）帳號00000000000000號帳戶之提款卡及密碼，以新臺幣（
    下同）10000元之代價，售予其友人蔡宏益。當日晚間，蔡
    宏益與洪家偉陪同張百翔至某7-11便利商店測試提款卡是否
    可用，待確定可以使用後，蔡宏益當場先行交付1000元予張
    百翔。翌日晚間，在臺中市○○路某處，蔡宏益再將餘款90
    00元交予張百翔。蔡宏益於取得張百翔上開三信銀行及文心
    路郵局之提款卡、密碼後，旋即轉交予洪家偉。嗣洪家偉取
    得上開帳戶之提款卡、密碼後，即交予其他犯罪集團成員，
    該集團成員共同基於意圖為自己不法所有之犯意聯絡，分別
    為下列詐欺取財犯行：
(一)上開犯罪集團成員中之真實姓名年籍不詳某成年人，佯裝成
    PCHOME網路購物之客服，於99年10月11日下午4時40分許，
    以來電顯示為+000000000號電話撥打謝傳祿之電話，向謝傳
    祿表示其先前於PCHOME網路購物，因作業疏失誤設為分期付
    款需取消，嗣自稱花旗銀行客服人員以+0000000000、+0000
    000000號電話，要求謝傳祿須到ATM前依指示操作，以此方
    式使謝傳祿因而陷於錯誤，依詐騙集團成員之指示，於翌日
    凌晨0時18分、0時20分許，在新竹縣北埔鄉水村麻布樹排
    6號兆豐銀行ATM，各匯款10150元（共計20300元）至張百翔
    所有上開三信銀行帳戶，並遭提領。
(二)上開犯罪集團成員中之真實姓名年籍不詳某成年人，佯裝成
    網路購物客服人員，於99年10月11日晚間6時16分許，以來
    電顯示為+0000000000號電話撥打林睿杰之電話，向林睿杰
    表示其先前於網路購物刷卡，因店員誤設為分期付款，所以
    銀行之行員會電話聯絡，嗣銀行人員分別以+0000000000、
    +000000000號電話，要求林睿杰須到ATM前依指示操作，以
    此方式使林睿杰因而陷於錯誤，依詐騙集團成員之指示，於
    同日晚間9時10分許，在臺北縣淡水鎮(現改制為新北市淡水
    區○○○街11號大忠街郵局操作提款機，匯款29980元至張百
    翔所有上開文心路郵局帳戶，並遭提領。
(三)上開犯罪集團成員中之真實姓名年籍不詳某成年女子，佯裝
    成網路客服人員，於99年10月11日晚間7時9分許，撥打岳玉
    英之手機，向岳玉英表示其先前於網路購物刷卡，因花旗銀
    行信用卡重複扣款，要求岳玉英與該銀行聯絡，嗣自稱花旗
    銀行人員洪小姐以+0000000000號電話撥打電話予岳玉英，
    告知要替岳玉英核銷重複消費之款項，並要求岳玉英至附近
    高雄醫學院1樓之第一銀行ATM前依指示操作，以此方式使岳
    玉英因而陷於錯誤，依詐騙集團成員之指示，於同日晚間8
    時1分許，匯款29985元至張百翔所有上開三信銀行帳戶，並
    遭提領。
(四)上開犯罪集團成員中之真實姓名年籍不詳某成年人，佯裝成
    網路購物客服人員，於99年10月11日晚間9時22分許，以來
    電顯示為+0000000000號電話撥打林鳳蘭之電話，向林鳳蘭
    表示其先前於網路購物之程序錯誤，會重複扣款，嗣自稱國
    泰世華銀行經理以+0000000000號電話，要求林鳳蘭須到ATM
    前依指示操作，以此方式使林鳳蘭因而陷於錯誤，依詐騙集
    團成員之指示，於同日晚間10時30分許，在新竹縣新埔鎮○
    ○路210號新埔郵局操作提款機，匯款29980元至張百翔所有
    上開文心路郵局帳戶，並遭提領。
(五)上開犯罪集團成員中之真實姓名年籍不詳某成年女子，佯裝
    成PCHOME商店街公司人員，於99年10月11日晚間11時36分許
    ，以來電顯示為+0000000000號電話撥打林明智之電話，向
    林明智表示其99年7月初於PCHOME商店街購物之款項，因操
    作不慎誤設為分期付款，要求林明智提供國泰世華銀行客服
    電話，嗣自稱國泰世華銀行鄭小姐以+0000000000號電話，
    要求林明智須到ATM前依指示操作，以此方式使林明智因而
    陷於錯誤，依詐騙集團成員之指示，於同日晚間11時44分許
    ，在臺中市○○路32之1號三信銀行ATM，以無卡存款之方式
    存款36000元至張百翔所有上開三信銀行帳戶，並遭提領。
    嗣因岳玉英、林鳳蘭、林睿杰、林明智、謝傳祿發覺受騙，
    報警後，始循線查獲上情。
二、案經岳玉英、林鳳蘭、林睿杰、林明智、謝傳祿訴由彰化縣
    警察局、桃園縣政府警察局八德分局、臺中市政府警察局第
    二分局報告臺灣臺中地方法院檢察署檢察官偵查起訴。
    理    由
一、查本件被告張百翔所犯，非死刑、無期徒刑、最輕本刑為3
    年以上有期徒刑之罪，或高等法院管轄第一審之案件，被告
    於準備程序中，就前揭被訴事實為有罪之陳述，經受命法官
    告以簡式審判程序之旨，並聽取被告與公訴人之意見後，本
    院認無不得或不宜改依簡式審判程序進行之處，爰依刑事訴
    訟法第273條之1第1項、第284條之1，經合議庭評議後，裁
    定本件由受命法官獨任進行簡式審判程序，是本件之證據調
    查，依刑事訴訟法第273條之2規定，不受同法第159條第1項
    、第161條之2、第161條之3、第163條之1及第164條至170條
    規定之限制，合先敘明。
二、按被告或自訴人之配偶、直系或三親等內旁系血親或家長、
    家屬或被告之法定代理人於起訴後，得向法院以書狀或於審
    判期日以言詞陳明為被告或自訴人之輔佐人。輔佐人得為本
    法所定之訴訟行為，並得在法院陳述意見。但不得與被告或
    自訴人明示之意思相反。被告或犯罪嫌疑人因智能障礙無法
    為完全之陳述者，應有第1項得為輔佐之人或其委任之人或
    主管機關指派之社工人員為輔佐人陪同在場。但經合法通知
    無正當理由不到場者，不在此限，刑事訴訟法第35條定有明
    文。查被告張百翔患有精神分裂病，又張崑寶為被告之父親
    ，有重大傷病免自行部份負擔證明卡、行政院衛生署草屯療
    養院兵疫診斷證明書、戶籍謄本附卷可憑，則張崑寶陳明為
    被告張百翔之輔佐人，核與上開規定相符，應予准許。
三、上開犯罪事實，業據被告張百翔於本院準備程序及審理中坦
    承不諱，核與證人蔡宏益於100年1月18日警詢時證述於99年
    10月初，受洪家偉之委託，轉交10000元予被告張百翔，99
    年10月20日左右，洪家偉有找伊加入詐欺集團，但10月底詐
    欺集團就被警方破獲，洪家偉才坦白以10000元之代價向張
    百翔購買2張銀行提款卡等語、證人洪家偉於100年2月23日
    警詢時證述張百翔出售三信銀行及郵局之提款卡，伊再委託
    蔡宏益轉交10000元予張百翔等語、證人即被害人謝傳祿、
    林睿杰、岳玉英、林鳳蘭、林明智等人於警詢證述其如何遭
    詐騙而匯款等經過情節相符，復有三信商業銀行股份有限公
    司函暨張百翔開戶基本資料、交易明細表、中華郵政股份有
    限公司臺中郵局函暨張百翔帳戶申請書及交易詳情、岳玉英
    高雄市政府警察局左營分局左營派出所受理各類案件紀錄表
    、內政部警政署反詐騙諮詢專線紀錄表、受理刑事案件報案
    三聯單、受理詐騙帳戶通報警示簡便格式表、第一銀行自動
    櫃員機轉帳明細表、林鳳蘭內政部警政署反詐騙諮詢專線紀
    錄表、新竹縣政府警察局新埔分局新埔派出所受理詐騙帳戶
    通報警示簡便格式表、郵政自動櫃員機交易明細表、臺中縣
    警察局烏日分局犁份派出所受理各類案件紀錄表、內政部警
    政署反詐騙諮詢專線紀錄表、受理詐騙帳戶通報警示簡便格
    式表、金融機構聯防機制通報單、受理刑事案件報案三聯單
    、郵政自動櫃員交易明細表(見臺中市警察局第二分局警卷
    第59-73、89-97、99-105、107-117頁)、林睿杰自動櫃員機
    交易明細表、臺北縣政府警察局淡水分局水碓派出所受理詐
    騙帳戶通報警示簡便格式表、金融機構聯防機制通報單、內
    政部警政署反詐騙案件紀錄表、謝傳祿內政部警政署反詐騙
    案件紀錄表、郵政自動櫃員機交易明細表、三信商業銀行股
    份有限公司99年12月31日三信銀業字第09904759號函暨張百
    翔開戶基本資料及帳戶交易明細表、中華郵政股份有限公司
    臺中郵局99年11月9日中管字第0991804518號函暨張百翔申
    請書及交易詳情(見桃園縣政府警察局八德分局警卷第45-67
    、79-81、87-101頁)等資料在卷可稽。是被告張百翔所有之
    上開三信銀行、文心路郵局之帳戶，確為詐欺集團成員作為
    實施詐欺本案被害人謝傳祿、林睿杰、岳玉英、林鳳蘭、林
    明智等人犯行之用一節，足堪認定。
四、按刑法上之故意，分直接故意（確定故意）與間接故意（不
    確定故意），「行為人對於構成犯罪之事實，明知並有意使
    其發生者」為直接故意，「行為人對於構成犯罪之事實，預
    見其發生而其發生並不違背其本意者」為間接故意。查有關
    金融機構帳戶帳號資料，屬個人交易理財重要之物品，且利
    用人頭帳戶轉帳詐欺之案件，近年來報章新聞多所披露，復
    經政府多方宣導，一般民眾對此種利用人頭帳戶之犯案手法
    ，自應知悉而有所預見。被告為成年人，並非年輕識淺之輩
    ，應有相當之社會生活經驗，且其將上開帳戶資料之提款卡
    及密碼出售予蔡宏益、洪家偉，對於該人取得其上開帳戶之
    帳號後，可能利用其上開帳戶實施詐欺取犯行應可預見，惟
    被告仍告知且容認他人使用其帳戶，是被告提供上開帳戶提
    款卡及密碼時，有幫助他人犯詐欺取財罪之不確定故意，亦
    可堪認定。據此，堪認被告前開自白，確與事實相符，應可
    採信。本案事證明確，被告犯行洵堪認定。
五、上開犯罪事實欄一、中所述之犯罪集團所屬不詳姓名年籍之
    成年人等人基於共同意圖為自己不法之所有之犯意聯絡，以
    上述方式對被害人謝傳祿、林睿杰、岳玉英、林鳳蘭、林明
    智等人予以詐欺取財，致使被害人謝傳祿、林睿杰、岳玉英
    、林鳳蘭、林明智等人陷於錯誤，並因而交付本人之財物，
    上開不詳姓名年籍之成年人等人對被害人謝傳祿、林睿杰、
    岳玉英、林鳳蘭、林明智等人之詐欺取財犯行顯已既遂，該
    不詳姓名年籍之成年人等人係共同犯刑法第339第1項之詐欺
    取財既遂罪，而被告提供上開帳戶資料予前述不詳姓名年籍
    之成年人等人，係基於幫助他人共同詐欺取財之不確定故意
    ，且所為屬刑法詐欺取財罪構成要件以外之行為，其以幫助
    他人犯罪之意思而參與犯罪構成要件以外之行為，係犯刑法
    第30條第1項前段、第339條第1項之幫助詐欺取財罪。被告
    以一行為提供上開銀行、郵局帳戶之提款卡及密碼予蔡宏益
    、洪家偉，幫助上開詐騙集團成員分別侵害被害人謝傳祿、
    林睿杰、岳玉英、林鳳蘭、林明智等人之財產法益，為同種
    想像競合犯，依刑法第55條之規定，應依情節較重者即對被
    害人林明智所為之該次幫助詐欺犯行論以一罪。又被告幫助
    他人遂行詐欺取財犯行，為幫助犯，爰依刑法第30條第2項
    之規定，按正犯之刑減輕其刑。
六、爰審酌被告提供上開銀行、郵局帳戶供詐欺集團成員使用，
    助長詐欺集團財產犯罪之風氣，致本案被害人謝傳祿、林睿
    杰、岳玉英、林鳳蘭、林明智等人受騙而存款，實為當今社
    會層出不窮之詐財事件所以發生之根源，造成社會互信受損
    ，擾亂金融交易往來秩序，影響層面甚大，且亦因被告提供
    帳戶之行為，使執法人員難以追查該詐騙集團之真實身分，
    減少遭查獲之風險，有助長犯罪之虞，惟念其犯罪後已於本
    院審理中坦承犯行，悔意殷殷，態度甚佳，並已分別支付被
    害人岳玉英、林鳳蘭20000元達成調解，有調解結果報告書
    、本院調解程序筆錄在卷可稽，尚未與被害人謝傳祿、林睿
    杰、林明智達成調解，及酌量被告之智識程度國中畢業、犯
    罪動機、目的、手段、提供帳戶之數量、對於被害人謝傳祿
    、林睿杰、岳玉英、林鳳蘭、林明智等人所生之損害等一切
    情狀，及被告有干擾、躁動等精神症狀而患有精神分裂病，
    有張百翔免疫證明書、役男徵兵檢查體位判定結果通知書、
    體格檢查表、行政院衛生署草屯療養院兵役診斷證明書、全
    民健康保險證明卡、重大傷病免自行部分負擔證明卡、看診
    收據等附卷可憑(見100年度偵字第9982號卷第53-65頁)，從
    輕量處如主文所示之刑，並諭知易科罰金之折算標準，以示
    懲儆。
據上論斷，應依刑事訴訟法第273條之1第1項、第299條第1項前
段，刑法第339條第1項、第30條第1項前段、第2項、第55條、第
41條第1項前段，刑法施行法第1條之1第1項、第2項前段，判決
如主文。
本案經檢察官林明誼到庭執行職務
中    華    民    國   100    年    8     月    23    日
                  刑事第四庭    法  官  李婉玉
以上正本證明與原本無異。
如不服本判決應於收受判決後10日內向本院提出上訴書狀，並應
敘述具體理由；其未敘述上訴理由者，應於上訴期間屆滿後20日
內向本院補提理由書（均須按他造當事人之人數附繕本）「切勿
逕送上級法院」。
                                書記官  林政佑
中    華    民    國   100    年    8     月    23    日
附錄論罪科刑法條
刑法第339條第1項
意圖為自己或第三人不法之所有，以詐術使人將本人或第三人之
物交付者，處 5 年以下有期徒刑、拘役或科或併科 1 千元以下
罰金。